臺灣新北地方法院刑事判決
111年度金訴字第167號
公  訴  人  臺灣新北地方檢察署檢察官
被      告  廖晨淵


上列被告因違反洗錢防制法等案件，經檢察官提起公訴（110年
度調偵字第2624號），本院判決如下：
    主  文
廖晨淵無罪。
    理  由
一、公訴意旨略以：被告廖晨淵與通訊軟體「LINE」暱稱「萱怡
    」者及其他擔任機房端工作之詐欺集團成員，共同意圖為自
    己不法之所有，基於3人以上共同詐欺取財及洗錢之犯意聯
    絡，先由某詐欺集團成員於民國110年5月24日某時，以交友
    軟體暱稱「夢兒」向告訴人謝育宸佯稱欲交友即需加入「私
    密空間」網站會員並購買金幣，方能與「夢兒」會面云云，
    致其陷於錯誤，分別於同年6月9日10時9分、10分許，依指
    示將新臺幣（下同）5萬元、2萬6,800元匯入被告於110年6
    月9日提供上開詐欺集團成員使用之其名下玉山商業銀行南
    土城分行帳號0000000000000號帳戶，再由被告依「萱怡」
    指示，自上開款項中扣除1,800元作為報酬後，將其餘7萬5,
    000元轉匯至詐欺集團指定之帳戶內，因認被告涉犯刑法第3
    39條之4第1項第2款之3人以上共同詐欺取財罪嫌及洗錢防制
    法第14條第1項之一般洗錢罪嫌等語。
二、犯罪事實應依證據認定之，無證據不得認定犯罪事實；不能
    證明被告犯罪者，應諭知無罪之判決，刑事訴訟法第154條
    第2項、第301條第1項分別定有明文。又認定犯罪事實所憑
    之證據，雖不以直接證據為限，間接證據亦包括在內，然無
    論何者，其為訴訟上之證明，須於通常一般之人均不致有所
    懷疑，而得確信其為真實之程度者，始得據為有罪之認定，
    倘檢察官提出之證據，不足為被告有罪之積極證明，或其指
    出證明之方法，無從說服法院以形成被告有罪之心證，基於
    無罪推定之原則，自應為被告無罪判決之諭知（最高法院76
    年度台上字第4986號、92年度台上字第128號判決意旨參照
    ）。又關於「人頭帳戶」之取得，可分為「非自行交付型」
    及「自行交付型」。前者，如遭冒用申辦帳戶、帳戶被盜用
    等；後者，並因交付之意思表示有無瑕疵，可再分為無瑕疵
    之租、借用、出售帳戶，或有瑕疵之因虛假徵才、借貸、交
    易、退稅（費）、交友、徵婚而交付帳戶等各種型態。面對
    詐欺集團層出不窮、手法不斷推陳出新之今日，縱使政府、
    媒體大肆宣導各種防詐措施，仍屢屢發生各種詐騙事件，且
    受害人不乏高級知識、收入優渥或具相當社會經歷之人。是
    對於行為人單純交付帳戶予他人且遭詐欺集團利用作為詐騙
    工具者，除非係幽靈抗辯，否則不宜單憑行為人係心智成熟
    之人，既具有一般知識程度，或有相當之生活、工作或借貸
    經驗，且政府或媒體已廣為宣導詐欺集團常利用人頭帳戶作
    為其等不法所得出入等事，即以依「一般常理」或「經驗法
    則」，行為人應可得知銀行申辦開戶甚為容易，無利用他人
    帳戶之必要，或帳戶密碼與提款卡應分別保存，或不應將存
    摺、提款卡交由素不相識之人，倘遭不法使用，徒增訟累或
    追訴危險等由，認定其交付帳戶予他人使用，必定成立幫助
    詐欺及洗錢犯行；而應綜合各種主、客觀因素及行為人個人
    情況，例如行為人原即為金融或相關從業人員、或之前有無
    相同或類似交付帳戶之經歷，甚而加入詐欺集團、或是否獲
    得顯不相當之報酬、或於交付帳戶前特意將其中款項提領殆
    盡、或已被告知係作為如地下博奕、匯兌等不法行為之用、
    或被要求以不常見之方法或地點交付帳戶資料等情，來判斷
    其交付帳戶行為是否成立上開幫助罪。畢竟「交付存摺、提
    款卡」與「幫助他人詐欺及洗錢」不能畫上等號，又「不確
    定故意」與「疏忽」亦僅一線之隔，自應嚴格認定。倘提供
    帳戶者有受騙之可能性，又能提出具體證據足以支持其說法
    ，基於無罪推定原則，即應為其有利之認定（最高法院111
    年度台上字第1075號判決意旨可資參照）。
三、公訴人認被告涉犯上開罪嫌，係以被告於警詢及偵訊中之供
    述、告訴人於警詢時之指訴、內政部警政署反詐騙案件紀錄
    表、受理各類案件紀錄表、金融機構聯防機制通報單、告訴人提
    供之對話紀錄擷圖照片及匯款明細、上開玉山銀行帳戶之開
    戶人資料及交易明細、被告與「萱怡」之「LINE」對話紀錄
    ，為主要論據。
四、訊據被告堅詞否認有何上開犯行，辯稱略以：我與「萱怡」
    也是在「私密空間」網站認識的，後來我們互加「LINE」才
    聊起來，我之所以提供上開玉山銀行帳戶予「萱怡」使用，
    主要是因為她說她在做合法代購，她很忙而需要借用我的銀
    行帳戶供客戶及廠商轉帳，另一部分原因是我對她有好感，
    想藉由幫忙她這件事，看能否進一步認識，才因此誤信「萱
    怡」的說詞，將上開玉山銀行帳戶提供其收取代購款項，再
    依其指示轉匯至其他帳戶等語。經查：
  ㈠某詐欺集團成員於110年5月24日某時，以交友軟體暱稱「夢
    兒」向告訴人佯稱欲交友即需加入「私密空間」網站會員並
    購買金幣，方能與「夢兒」會面云云，致其陷於錯誤，分別
    於同年6月9日10時9分許、10分許，依指示將5萬元、2萬6,8
    00元匯入被告於110年6月9日提供上開詐欺集團成員使用之
    上開玉山銀行帳戶，再由被告依「萱怡」指示，自上開款項
    中扣除1,800元作為報酬後，將其餘7萬5,000元轉匯至「萱
    怡」指定之帳戶內等情，業據被告於警詢及偵訊時供述明確
    （110年度偵字第35249號卷〈下稱偵卷〉第8-9、75-76頁），
    並經證人即告訴人於警詢時指訴詳實（偵卷第11-13頁），
    且有上開玉山銀行帳戶開戶人資料及交易明細、被告與「萱
    怡」之「LINE」對話紀錄擷圖、告訴人與詐欺集團成員對話
    紀錄擷圖及網路轉帳明細附卷可稽（偵卷第23、25、27-39
    、55-60頁、111年度金訴字第167號卷〈下稱本院卷〉第57-15
    1頁），固堪認定。
　㈡惟依被告與「萱怡」之「LINE」對話紀錄擷圖所示（本院卷
    第57-151頁），可知「萱怡」自稱為瑜珈老師，並刻意自11
    0年3月30日起長期與被告噓寒問暖以營造曖昧之情境，進而
    利用被告對其心生好感而極欲見面交往之心態，藉機詢問被
    告有無兼職協助其友人關於代購奢侈品轉帳工作之意願（其
    後向被告說明工作內容為客戶將款項匯入被告帳戶，被告再
    利用網路轉入所綁定之廠商帳戶即000-000000000000），待
    被告回稱可以試試看後不久，即逐步配合「萱怡」之要求，
    於110年4月14日將其個人身分證正反面照片及行動電話號碼
    傳送「萱怡」，並於翌（15）日將該廠商帳戶設為上開玉山
    銀行帳戶之約定轉帳帳戶（然被告實際上係誤設成「常用帳
    號」，嗣於同年6月7日始完成上開約定帳戶之設定），再傳
    送上開玉山銀行帳戶存摺封面之照片予「萱怡」，其間「萱
    怡」於同年5月18日向被告表示「朋友之前有跟我講，你工
    作總是這麼忙，兼職的單子給你做，她還是有些擔心，我已
    經在跟她解釋了，不會影響到兼職，所以希望你可以重視起
    來，兼職如果好好做的話，一定會比你現在的工作賺錢」等
    寓有期望被告能為兩人之未來打拼而努力增加收入之暗示，
    被告則急忙回應「我沒有不重視啊」等語，復於同年月31日
    16時11分與被告進行1分多鐘之通話聊天以提昇曖昧之氛圍
    ，嗣突於同年6月5日詢問被告上開玉山銀行帳戶有無進帳8
    萬元，待被告確認後即回問「那我要匯多少過去給他」，其
    後可見兩人間陸續有如附表（箭頭所指代表由何人向對方傳
    送訊息，另一人則是回應）編號1至6所示之對話，堪認被告
    已相信其係兼差協助「萱怡」友人代購奢侈品轉帳之工作。
    至被告雖於完成約定帳戶設定後與「萱怡」有如附表編號7
    、8所示之問答，然由被告最後回稱「了解，謝謝你」及之
    後兩人間仍有如附表編號10所示之對話，且未再見被告有何
    質疑不解之情，可知被告應已被「萱怡」之理由說服而仍持
    續信任「萱怡」，故尚難因被告曾有上開質疑，即遽為其不
    利之認定。
　㈢綜觀被告與「萱怡」之「LINE」對話紀錄後，實難排除被告
    係因對「萱怡」產生愛慕之情，致其有所疏忽而輕信「萱怡
    」前述謊言，始誤將上開玉山銀行帳戶提供他人收受「萱怡
    」所云代購奢侈品之款項，並轉匯至其誆稱廠商帳戶之可能
    。
五、綜上所述，依檢察官提出之前揭各項證據，尚不足以使本院
    形成被告於提供上開玉山銀行帳戶供「萱怡」收受款項及轉
    匯該等款項至其指定帳戶時，主觀上對此等舉動係屬於參與
    他人所為詐欺取財及一般洗錢之犯行一事已經知悉，而有詐
    欺取財或洗錢之主觀犯意（包括不確定故意）之確信心證，
    依上開規定及判決意旨，應為被告無罪之諭知。
據上論斷，應依刑事訴訟法第301條第1項，判決如主文。
本案經檢察官周懿君提起公訴，檢察官邱稚宸到庭執行職務。
中　　華　　民　　國　　111 　　年    6    月   30    日
　　　　　　　　　刑事第四庭    審判長法　官　楊筑婷

　　　　　　　　　　　　　　　　　　　法　官　陳佳妤

　　　　　　　　　　　　　　　　　　　法　官　吳智勝
上列正本證明與原本無異。
如不服本判決，應於判決送達後20日內敘明上訴理由，向本院提
出上訴狀 (應附繕本) ，上訴於臺灣高等法院。其未敘述上訴理
由者，應於上訴期間屆滿後20日內向本院補提理由書「切勿逕送
上級法院」。
                                      書記官  薛力慈
中　　華　　民　　國　　111 　年　　7 　　月　　4 　　日
附表：
編號 「萱怡」 被告 1（→） 跟朋友講好幾次，終於願意派單了，所以我們即時處理就好，要讓她相信我們。 她說沒單，還是不想給不認識的人？ 2（→） 單子不固定，有時候會多，有時候會少，但如果是不認識的人，肯定不會太相信啦，畢竟她是做生意的，換位思考也是可以理解的嘛。我已經跟她講了好幾次，你人真的蠻不錯的。 嗯嗯嗯，我可以理解，我並沒有怪她。我們沒見過面，你就可以這樣掛保證，我也是感動到落淚。 3（→） 還在忙嗎？今天的匯款，你能原路退還嗎？客人那邊退單了。 喔喔喔好喔。可以，我正在轉，稍等一下，都還回去了，沒事了。要給你看明細嗎？ 4（→） 傳給我看一下，我傳給廠家。 （被告傳送2張網路轉帳明細圖片）有看到嗎？ 5（→） 好的，我跟朋友講一下。 都ok嗎？ 6（→） 沒想到客人會臨時退單，不過還會有單子的，你先專心工作哦。 好，沒關係，客戶安心就好。 7（←） 因為廠商不接受個人的下單，只接受代購，因為代購每個月的下單量是很大的，不然客人買的東西也不會便宜那麼多。就像1個HERMES的包包，專櫃需要60幾萬的包包，在廠商這邊，可能會便宜幾萬塊，並且保真。 等等可以談談嗎？因為呀，網路這種東西，本來就不怎麼讓人放心，所以我想跟你說說……為何要有我這個轉帳的角色？為什麼買家不能直接匯款給廠商？ 8（←） 就是不會去接個人的單，除非個人1個月可以買多少東西，這樣才可以。跟你理解的意思也差不多。如果客人直接跟廠家買，是不可能優惠這麼多的。 那我的帳戶不也等於個人嗎？意思是說廠商不想面對一大堆客人的帳戶，統一由一位來作金錢交易，是這樣的意思嗎？ 9（←） （無） 了解，謝謝你。 10（←） ①沒事。 ②今天晚上應該沒有了，但是這個不太確定哦。 ③也許會有客戶看手機看到自己想要買的包啊。女生的小心思，你永遠是猜不透的哦。 ④哈哈，對啊。 ⑤恩恩，明天再轉吧。 ①她還好嗎？你朋友。還有需要寄錢過來嗎？ ②沒事? ③不太確定是什麼意思？ ④喔喔喔，所以有可能不買就對了。 ⑤那我明天才轉帳給他嗎？廠商的部分。